臺灣基隆地方法院刑事判決　　　　　　　 94年度訴字第296號
公　訴　人　臺灣基隆地方法院檢察署檢察官
被　　　告　丙○○　男　28歲.
上列被告因偽造文書等案件，經檢察官提起公訴（93年度偵字第
3414號、94年度偵字第413號）本院判決如下︰
    主  文
丙○○行使偽造私文書，足以生損害於公眾及他人，累犯，處有
期徒刑捌月，汽（機）車過戶登記申請書、汽（機）車各項異動
登記書上偽造之甲○○署押各壹枚均沒收；又連續以加害生命、
身體、財產之事，恐嚇他人致生危害於安全，累犯，處有期徒刑
肆月；又連續意圖為自己不法之所有，以恐嚇使人將本人之物交
付，累犯，處有期徒刑捌月。應執行有期徒刑壹年陸月，汽（機
）車過戶登記申請書、汽（機）車各項異動登記書上偽造之甲○○署押各壹枚均沒收之。
    事  實
一、丙○○因違反毒品危害防制條例案件，經本院分別以89年度
    基簡字第375號、89年度易更字第4號、90年度易字第605號
    判決判處有期徒刑6月、8月、拘役20日確定，上開3案接續
    執行後，於92年1月26日縮短刑期期滿而執行完畢。詎其仍
    不知悔改，竟意圖自己為不法所有，於民國93年7月6日某時
    ，在基隆市○○區○○街59之3號4樓住處內，竊取其母甲○○所有之國民身分證、印章各1枚，及登記甲○○名下實際
    為丙○○之妹乙○○所有之車牌號碼8A-4151號（車號後變
    更為6852- JT號）自小客車原始資料（含行車執照、汽車保
    險卡），得手後，丙○○明知甲○○、乙○○並無將上開汽
    車轉讓過戶之事實，於93 年7月26日持上開證件及印章委託
    監理所監理代辦人己○○代辦汽車過戶事宜，利用不知情之
    己○○在汽（機）車過戶登記申請書、汽（機）車各項異動
    登記書等私文書上，偽簽「甲○○」姓名各1枚及盜用「甲○○」印章蓋出印文各1枚，並持上開內容不實之申請書、
    登記書，向交通部公路總局臺北區監理所基隆監理站（下稱
    基隆監理站）提出申請，將上開自小客車申請過戶於丙○○
    名下，經基隆監理站約僱辦事員庚○○為書面形式審核上開
    申請書、登記書之記載與電腦內容所載相符，及核對甲○○
    、丙○○之國民身分證正本無誤後，即受理將上開自小客車
    轉讓過戶至丙○○名下之不實事項登載於職務上所掌之基隆
    監理站汽車異動資料之公文書內，並據以核發內容不實之8A
    -4151號自小客車車主丙○○行車執照予丙○○。丙○○辦
    妥上開自小客車過戶後，於翌日（93年7月27日）雇用不知
    情姓名年籍不詳之人駕駛拖車，在臺北縣汐止市○○路5號
    附近，將上開自小客車拖至基隆市○○區○○路33之1號1樓
    「上好當舖」附近停放，並持基隆監理站核發內容不實之車
    主丙○○名義行車執照向「上好當舖」典當上開自小客車，
    得款新臺幣（下同）170,000元，花用殆盡。丙○○所為足
    生損害於監理單位對汽車車籍資料管理之正確性及甲○○、
    乙○○本人。嗣於93年7月27日乙○○欲駕駛上開自小客車
    時，發現失竊而報警循線查獲（丙○○涉嫌親屬間竊盜部分
    ，業經甲○○、乙○○撤回告訴，由檢察官不另為不起訴處
    分）。
二、丙○○另基於意圖為自己不法所有之概括犯意，連續於93年
    7月31日某時、93年8月1日凌晨1、2時許，在福三街59之3號
    4樓住處，當面恐嚇甲○○稱：「若不給錢，就要讓妳不能
    睡覺」等加害甲○○起居自由之言語，使甲○○心生畏懼，
    而分別於93年7月31日某時甲○○自行給付2,000元予丙○○
    、於93年8月1日甲○○請乙○○交付3000元予丙○○（起訴
    書誤載甲○○並未如丙○○要求將錢交付丙○○，致丙○○
    恐嚇取財未遂）。
三、丙○○因不滿乙○○報警處理上開自小客車遭過戶典當之事
    宜，復基於恐嚇之概括犯意，自93年7月30日起至93年8月4
    日止，多次以電話撥打乙○○0000000000號行動電話，對乙○○稱：「若妳與媽（甲○○）不出面談有關錢及撤銷告訴
    的事，就要拿炸彈一間一間炸，炸到找到妳及媽為止。」等
    加害生命、財產之言語，使乙○○心生畏懼。
四、案經基隆市警察局第3分局報告台灣基隆地方法院檢察署檢
    察官偵查起訴。
    理  由
一、訊據被告丙○○矢口否認有辦理過戶、恐嚇取財及恐嚇之犯
    行，辯稱：「是欠阿迪（丁○○）錢，阿迪要我拿汽車證件
    抵押，我有偷汽車的相關證件放在阿迪處，後來阿迪擅自拿
    抵押的證件將汽車辦理過戶，又僱拖車將汽車拖到當鋪典當
    ，典當的錢其中160,000元還給阿迪，其他錢自己花掉。沒
    有說過不讓甲○○睡覺、或要一間一間炸房子的話，只是吵
    架過程中有罵三字經而已」云云。惟查：
　(一)偽造文書部分：
　　1.被告竊取車牌號碼8A-4151號（後變更為6852-JT號）自小
      客車之原始資料，並於辦妥過戶轉讓後，將上開汽車拖至
      當鋪典當一節，業據證人甲○○、乙○○、戊○○到院均
      證稱：「車子被偷後，報案時才知道車子已過戶給丙○○
      ，乙○○、戊○○有到凱迪遊藝場找丙○○，後來才知道
      車子被丙○○典當，乙○○花了175,000元將車贖回。」
      等語（見本院94年6月2日、94年6月16日審判筆錄）、證
      人己○○即監理所監理代辦人到院證稱：「不知道證件是
      偷來的，也不記得委託人是何人，因為每天承辦的業務很
      多。本件有將新、舊車主的身分證、行照、保險卡交給我
      ，不需要本人到場，汽（機）車過戶登記申請書、汽（機
      ）車各項異動登記書上的簽名是我寫的，但丙○○、甲○○的章是委託人自己帶過來的，我蓋在表格上。」等語（
      見本院94年6月16日審判筆錄）、證人庚○○即基隆監理
      站約僱辦事員到院證稱：「93年7月26日是己○○代辦車
      牌號碼8A- 4151號自小客車之過戶，有出示甲○○、丙○○2人的身分證正本，監理站依據書面形式審核，並核發
      新的行車執照供丙○○使用」等語（見本院94年6月2日審
      判筆錄），經承辦檢察官及本院就車牌號碼8A-4151號自
      小客車辦理汽車過戶之相關流程函詢交通部公路總局臺北
      區監理所基隆監理站之結果，分別復稱：「8A-4151號車
      於93年7月26日由甲○○君過戶予丙○○君名下，復於該
      月30日再過戶予乙○○君，並於當天辦理車牌遺損換牌（
      車牌號碼為6852-JT）。」、「監理站對過戶登記辦理之
      申請人提出之證明文件僅為書面形式上之審查，經核對與
      電腦內容所載相符，即予以受理登記；實務作業上係以肉
      眼在短時間內即應判斷證件真偽或變造，若發現有疑義，
      就個案進一步向發證機關查證。」等情。本案並有交通部
      公路總局臺北區監理所基隆監理站93年8月30日、94年5月
      9 日北監基一字第0930010175、0940005058號函暨函附
      8A-4151號自小客車過戶申請書、異動歷史查詢表、汽（
      機）車過戶登記申請書、汽（機）車各項異動登記書等資
      料各1份（見93年度偵字第3026號卷第31至36頁、本院卷
      第    至    頁）及上好當舖當票影本1紙在卷可考。足
      認被告確有利用不知情之監理所監理代辦人己○○，於93
      年7月26日偽簽甲○○姓名之及盜用甲○○之印章蓋出印
      文，而偽造汽（機）車過戶登記申請書、汽（機）車各項
      異動登記書，持向基隆監理站辦理車牌號碼8A-4151號自
      小客車之過戶登記，取得內容不實之行車執照後，再於93
      年7月27日持上開內容不實之行車執照，將上開自小客車
      向上好當舖典當得款170,000元供己花用等情無訛。
    2.依證人丁○○（綽號阿迪）到院證稱：「我和丙○○在凱
      迪遊藝場玩才認識。丙○○曾向我借130,000元，在93 年
      3、4月間已還款。沒有拿過被告交付的汽車證件，也沒有
      去辦過汽車過戶再將車子拿去典當。」等語（見本院93
      年6月16日審判筆錄），證人丁○○係證稱並未自行或受
      被告委託，將車牌號碼8A-4151號自小客車過戶並向當鋪
      典當等情，顯與被告前開所辯相悖，被告所辯，是否可採
      ，已非無疑？且被告係竊取甲○○之國民身分證、印章、
      車牌號碼8A-4151號自小客車之行車執照、保險卡等辦理
      汽車過戶之相關資料，連同自己之國民身分證交付他人，
      若其目的非為辦理汽車過戶，而僅如其所辯係為抵押證件
      做為擔保而已，何需將印章及保險卡等物一併竊取而交付
      他人？又若非被告主動告知拖車司機關於車牌號碼8A-415
      1 號自小客車所在位置，拖車司機如何能於上開自小客車
      辦妥過戶登記後翌日（93年7月27日），即至上開自小客
      車停放處拖走車輛？又若非被告自行持基隆監理站新核發
      之內容不實之行車執照及國民身分證，上好當鋪人員怎會
      同意收當上開自小客車，而典當所得款項亦係供被告清償
      自己之債務及花用？是被告前開所辯，顯與常情不符，要
      屬卸責之詞，不足採信。
　(二)恐嚇取財部分：
    被告連續對其母甲○○恐嚇取財部分，業據證人甲○○於本
    院審理時證稱：「乙○○將車子贖回後隔天（93年7月31日
    ），在基隆市○○街59之3號4樓住處，丙○○對我說『若不
    給他錢，就要讓我不能睡覺』，目的是要向我拿錢，因為丙○○時常帶一些身上有紋身的不良分子回家，丙○○的言行
    令我畏懼，我怕被告真的不讓我睡覺，就拿2,000元給被告
    買個平安。93年8月1日也是相同情形，因為丙○○有吸毒，
    我怕他真的對我不利，當晚叫乙○○拿3000元給丙○○。」
    等語（見本院94年6月2日審判筆錄）、證人乙○○證稱：「
    車子贖回後，在基隆市○○街家裡，丙○○對甲○○說『如
    果不給錢，就不讓甲○○睡覺』，甲○○因此給丙○○2,00
    0 元，還有1次是93年8月1日凌晨1、2點，因為丙○○不讓
    甲○○睡覺，甲○○打電話叫我拿3,000元給丙○○。」等
    語（見94年6月16日審判筆錄）、證人戊○○證稱：「我和
    甲○○、乙○○母女熟識，曾在基隆市○○街甲○○家裡，
    看過丙○○帶4、5個的不良少年回家，甲○○怕丙○○真的
    不讓她睡覺，只有給丙○○錢，算是出錢買平安。」等語（
    見94年6月2日審判筆錄）綦詳，互核相符；且被告亦自承：
    「93年8月1日甲○○有叫乙○○拿3, 000元給我，車子贖回
    後，甲○○有拿2,000元給我」等語（見本院94年6月16日審
    判筆錄）。綜上，顯然被告確有出言恫嚇證人甲○○，並索
    取金錢得逞，證人甲○○因畏懼被告平日言行，基於恐懼之
    心態下將上開款項交付予被告等情，洵堪認定。被告空言否
    認，無可採信。
  (三)恐嚇部分：
    被告連續打行動電話恐嚇乙○○之犯行，業據證人乙○○到
    院證稱：「贖回車子（93年7月30日）後，我和甲○○都在
    躲丙○○，丙○○就陸續打行動電話給我，表示『如果我不
    出面解決錢和撤銷告訴的事情，要拿炸彈一間一間炸，直到
    找到我和我母親為止』，恐嚇電話一直到93年8月4日以後才
    沒有，當時我聽到電話內容會害怕，覺得生命、身體、財產
    都受到威脅。」等語綦詳（見本院94年6月16日審判筆錄）
    ，且證人甲○○於93年7月27日發現車牌號碼8A-4151號自小
    客車遭不明拖車拖走後，的確於93年7月28日即報警處理乙
    節，有93年7月28日五堵派出所對甲○○之偵訊筆錄、車籍
    資料作業電腦畫面、車籍資料作業-車主變更電腦畫面各1件
    在卷可憑（附於93年度偵字第3026號案卷第7至9、12、13頁
    ）。顯然證人乙○○所稱被告得知證人甲○○報警後，與證
    人乙○○一同另行覓屋在外居住，刻意躲避被告，致被告心
    生不滿，而打電話恐嚇證人乙○○，要求渠等撤銷告訴等情
    非虛。另徵諸證人乙○○、甲○○2人確實於93年11月9日檢
    察官訊問時，當庭表示撤回告訴，有臺灣基隆地方法院檢察
    署訊問筆錄在卷可憑（見93年度偵字第3026號第58頁），證
    人乙○○又係被告之妹，與被告間並無仇隙，應無虛言濫行
    誣指之理，其前開證詞應為真實，可以採信。被告空言否認
    ，自非可採。
  (四)綜上，本案事證明確，被告犯行洵堪認定，應依法論科。
二、核被告所為，係犯刑法第216條、第210條、第214條之行使
    偽造私文書罪、行使使公務員登載不實文書罪、第346條第1
    項之恐嚇取財罪及第305條之恐嚇危害安全罪，公訴人漏未
    斟酌被告已從甲○○處取得金錢，而認被告係犯刑法第346
    條第3項、第1項之恐嚇取財未遂罪，尚有未洽，惟其基本社
    會事實同一，本院自應予審理，並變更起訴法條。被告利用
    不知情之監理所監理代辦人己○○，為其偽簽甲○○姓名及
    盜用甲○○印章蓋出印文在汽（機）車過戶登記申請書、汽
    （機）車各項異動登記書上，並持以向基隆監理站行使，被
    告應為刑法第216條、第210條行使偽造私文書之間接正犯。
    被告利用己○○偽簽甲○○簽名及盜蓋甲○○印文之行為，
    係其偽造私文書犯行之部分行為，與其偽造私文書之低度行
    為，為其行使之高度行為所吸收，均不另論罪。其所犯行使
    偽造私文書罪、行使使公務員登載不實文書罪間，有方法結
    果之牽連關係，為牽連犯，應從一重論以行使偽造私文書罪
    處斷。其所為數恐嚇取財、數恐嚇危害安全犯行，均時間密
    接，所犯構成要件相同，顯均係基於概括犯意而為之，均為
    連續犯，應論以一恐嚇取財罪、一恐嚇危害安全罪，並各依
    刑法第56條規定均加重其刑。被告所犯上開行使偽造文書罪
    、恐嚇取財罪、恐嚇危害安全三罪間，行為殊異，犯意各別
    ，顯係分別起意而犯之，應予分論併罰，公訴人誤以被告所
    犯恐嚇危害安全罪及恐嚇取財罪間，係一行為觸犯數罪名，
    為想像競合犯，尚有未洽，附此說明。被告有事實欄所載之
    科刑執行情形，有台灣高等法院被告前案紀錄表在卷可稽，
    其於受有期徒刑之執行完畢後，五年內再犯有期徒刑以上之
    本罪，為累犯，應依刑法第47條規定，應依刑法第47條規定
    遞加重其刑。公訴人雖僅就被告持偽造申請書向監理機關辦
    理過戶之行使偽造私文書犯行提起公訴，然檢察官就犯罪事
    實一部起訴者，其效力及於全部，查汽車過戶登記，監理站
    僅書面形式審核，被告持監理站核發之行車執照據以典當汽
    車，其所為行使使公務員登載不實文書之犯罪事實，與前揭
    論罪科刑之行使偽造私文書部分，有牽連犯關係，已如前述
    ，本院自應就屬於裁判上一罪之行使使公務員登載不實文書
    部分一併加以裁判。爰審酌被告素行不佳，年輕力盛卻不思
    己力工作賺取生活之資，更對其母、妹動輒恐嚇藉以取得財
    物，其犯後一再飾詞卸責，其行為所造成之危害非輕及其犯
    罪後態度不佳等一切情狀，分別量處如主文所示之刑，並定
    其應執行之刑，以資懲戒。被告利用己○○在汽（機）車過
    戶登記申請書、汽（機）車各項異動登記書上偽簽之甲○○
    姓名各1枚，為偽造之署押，不問屬於犯人與否，應依刑法
    第219條之規定宣告沒收之。
據上論斷，應依刑事訴訟法第299條第1項前段、第300條，刑法
第56條、第216條、第210條、第214條、第305條、第346條第1項
、第55條、第47條、第51條第5款、第219條，罰金罰鍰提高標準
條例第1條前段，判決如主文。
本案經檢察官林伯宇到庭執行職務。
中　　華　　民　　國　　94　　年　　6　　月　　30　　日
                  刑事第二庭審判長法  官    王福康
                                  法  官    齊  潔
                                  法  官    何怡穎
以上正本證明與原本無異。
對於本件判決如有不服，應於收受送達後10日內向本院提出上訴
書狀，上訴於臺灣高等法院，並按他造當事之人數附具繕本。
中　　華　　民　　國　　94　　年　　6　　月　　30　　日
                                  書記官    李繼業
附錄所犯法條：
刑法第210條
偽造、變造私文書，足以生損害於公眾或他人者，處5年以下有
期徒刑。
刑法第214條
明知為不實之事項，而使公務員登載於職務上所掌之公文書，足
以生損害於公眾或他人者，處3年以下有期徒刑、拘役或500 元
以下罰金。
刑法第216條
行使第210條至第215條之文書者，依偽造、變造文書或登載不實
事項或使登載不實事項之規定處斷。
刑法第305條
以加害生命、身體、自由、名譽、財產之事，恐嚇他人致生危害
 於安全者，處2年以下有期徒刑、拘役或3百元以下罰金。
刑法第346條第1項
意圖為自己或第三人不法之所有，以恐嚇使人將本人或第三人之
物交付者，處6月以上5年以下有期徒刑，得併科1千元以下罰金
。
